【裁判字號】    92,上訴,667
【裁判日期】    920529
【裁判案由】    強盜
【裁判全文】
臺灣高等法院高雄分院刑事判決                    九十二年度上訴字第六六七號
    上  訴  人
    即  被  告  乙○○
    指定辯護人  本院公設辯護人李佩娟
右上訴人因強盜案件，不服臺灣高雄地方法院九十一年度訴字第三五九九號中華民國
九十二年二月二十六日第一審判決（起訴案號：臺灣高雄地方法院檢察署九十一年度
偵字第二六六五八號），提起上訴，本院判決如左：
   主  文
原判決撤銷。
乙○○攜帶兇器竊盜，累犯，處有期徒刑壹年貳月，扣案之Ｔ型板手壹支沒收。又傷
害人之身體，累犯，處有期徒刑參月，應執行有期徒刑壹年肆月，扣案之Ｔ型板手壹
支沒收。
    事  實
一、乙○○前因違反麻醉藥品管理條例案件，經原審台灣高雄地方法院於民國（下同
    ）八十七年七月十六日以八十六年易字第五二三八號判處科處有期徒刑六月，於
    八十八年一月二十九日執行完畢，猶不知悔改，復於九十一年十二月四日上午七
    、八時許，攜帶客觀上可作凶器使用之Ｔ型板手一支，前往高雄縣林園鄉○○村
    ○○路八十九巷八之一八號附近地區，尋覓可為行竊標的之機車未獲，於同日十
    時許，再行經上址，因見曹秀琴所有，交由其夫甲○○使用九Ｓ—三二０九號自
    用小貨車停放該處前，且鑰匙疏未拔取而有機可趁，竟萌生為自己不法所有之意
    圖而竊取之，得手後欲離去之際，旋即為甲○○發覺而自後追逐，乙○○於駛離
    約一百餘公尺後，因已無路可走，乙○○遂棄車逃進附近巷內，甲○○旋將自小
    客車開回原停放地點，甲○○之友人告以小偷可能還在附近，遂與友人再前往棄
    車附近找竊賊，於抵達上開八十九巷之隔壁巷底處發現乙○○欲加以逮捕，雙方
    拉扯扭打之際，乙○○竟另行起意，檢拾路旁之木棍一支朝甲○○頭部揮打，致
    甲○○受有頭部外傷、左前額挫傷併挫擦傷三×０‧二公分等傷害。嗣為據報前
    來之警員當場查獲，並扣得Ｔ型板手一支、木棍一支。
二、案經被害人甲○○訴由高雄縣警察局林園分局報告臺灣高雄地方法院檢察署檢察
    官偵查起訴。
    理  由
一、訊據上訴人即被告乙○○（下稱被告）右揭攜帶Ｔ字型扳手外出行竊之事實，固
    供認不諱，惟矢口否認有竊走告訴人甲○○所駕駛之九Ｓ—三二０九號自小客車
    及傷害之犯行，辯稱：伊見自小客車鑰匙疏未取下，動手啟動電源欲發動自小客
    車時，旋即為告訴人甲○○發覺並追趕過來，伊隨即棄車逃逸，告訴人甲○○身
    上之傷勢係遭告訴人帶領民眾多人包圍毆打時，因脖子遭告訴人勒住，可能是掙
    扎中指甲或Ｔ字型扳手不小心弄傷告訴人甲○○額頭云云。
二、經查：
  (一)被告於檢察官偵查中供稱：Ｔ字型扳手是用來偷車子的，我本來是要偷機車，但
    該處沒有機車，我看到有一部小貨車鎖匙插在車上，我就上車去開等語（見偵查
    卷第十八頁背面）。於警訊中供稱：Ｔ字型扳手是我所有，準備偷機車。我偷到
    自小貨車後，由於發現被害人在尾隨大喊，我就把車子開往下庴路八十九巷，發
    現前方沒有路等語（見警卷第一頁背面），核與告訴人甲○○指訴被告竊走其自
    小貨車後自後追趕至沒有路時，被告即棄車逃逸等語相符，並有經其領回自小客
    車之贓物領據，及被告所有Ｔ字型扳手扣案可資佐證，被告事後翻異前供，應係
    飾卸之詞，不足採信。
  (二)告訴人甲○○於取回失竊自小客車再折返被告原棄車地點，發現被告欲上前逮捕
    ，雙方拉扯際，拾起路旁木棍毆打告訴人甲○○，使告訴人甲○○受有如事實欄
   所示傷害之事實，亦迭據甲○○於警訊及本院調查時指訴在卷，參以被告於警訊
    中亦供稱：拾起木棍和被害人打鬥等語（見警卷第一頁背面倒數），及告訴人甲
    ○○所受者係頭部外傷、左前額挫傷併挫擦傷三×０‧二公分之傷害，有建佑醫
    院所出具之診斷證明書在卷可按（見警卷第五頁）等情觀之，告訴人甲○○所受
    之傷害應遭被告毆打所致無訛，被告因脖子遭告訴人勒住，掙扎中可能是指甲或
    扳手不才不小心弄傷云云，應係避重就輕之詞。
    綜上所述，被告所辯委無可採，事證明確，被告犯行堪以認定。
三、按刑法第三百二十九條所謂當場，雖不以實施竊盜者尚未離去現場為限，即已離
    盜所而尚在他人跟蹤追躡中者，仍不失為當場。惟如於竊盜者離去盜所後，行至
    中途始被撞遇，則該中途即不得謂當場，此時如彼此爭執，行為人予抵抗，實施
    強暴、脅迫，除可另成立其他罪名外，要不生以強盜論之問題。雖告訴人甲○○
    於原審指稱：被告開約五百公尺，到了海邊沒有路，就下車來，我騎機車隨後趕
    到後，被告就逃跑拿木棍打我等語（見原審卷第五十三頁）。惟其於本院調查時
    結證稱：當天我去林園鄉漁場找朋友，我車子離開，但是旁邊漁場有人叫我，所
 以鑰匙放在車上，就下車找朋友，馬上要折還回來，要回來時，就看到被告已將
    車子開走，我喊說車子不要開走，我用跑的追我的車子，追了一百公尺，那裡剛
    好沒路，被告丟下車子就走了，我將車子開回原來的地方，我告訴我朋友，我朋
    友告訴我，小偷可能還在附近，我就跟我朋友去找，剛好找到被告，被告就拿Ｔ
    型扳手打我。我確實是將車子開原來的地方，跟朋友去找被告等語（見本院卷第
    三十五頁）。且其於警訊中亦陳稱：出來時發現小自貨車被乙○○開走，我就跟
    在後面追，而竊嫌將小客車開到子底時被我追到，於是將小自貨車丟棄路旁後逃
    跑、乙○○又被我追到，他就拿起一支木棍迎面對我打來等語（見警卷第三頁背
    面），自告訴人甲○○警訊所陳：丟車逃跑，又被其追到等語，亦足徵係被告丟
    車逃跑後，再度被其追到無訛，核與其於原審法院所陳棄車逃跑之際拿木棍毆打
    等語不盡相同，是應以其警訊及本院調查時所證較為可採。被告既係因行竊失風
    棄車逃逸而去後，於告訴人再度拆返被發覺時，始毆打告訴人甲○○，自難謂係
    當場實施強暴，核與刑法第三百二十九條所定之要件不合。再者，被告於警訊中
    雖供稱：我防護贓物就拾起路旁木棍和被害人打鬥等語。惟如前所述，當時被告
    已棄車離去，是其並非為防護贓物而拾起木棍至為顯然，從而被告此部分自白顯
    與事實不符，自難採為其不利之認定。按攜帶兇器竊盜，祇須行竊時，攜帶具有
    危險性之兇器為已足，被告攜帶扣案之Ｔ字型扳手，在客觀上已足對他人之生命
    身體構成威脅，具有危險性，雖被告並未以之行竊，仍應成立刑法第三百二十一
    條第一項第三款之攜帶兇器竊盜罪；被告毆傷告訴人甲○○部分之所為，係犯同
    法第二百七十七條第一項之傷害罪。被告所犯上開二罪，犯意各別，構成要件互
    殊，應分論併罰。公訴人認應成立刑法第三百三十條第一項之加重強盜罪，尚有
    未洽，起訴法條應予變更。被告前因違反麻醉藥品管理條例案件，經原審於八十
    七年七月十六日以八十六年易字第五二三八號判處科處有期徒刑六月，於八十八
    年一月二十九日執行完畢之事實，有台灣高雄地方法院檢察署刑案資料查註紀錄
    表、臺灣高等法院被告全國前案紀表各一份在卷可稽，其於前案執行完畢後五年
    內再犯有期徒刑以上之竊盜及傷害罪，為累犯，應依法加重其刑。
四、原審據以論罪科刑，固非無見，惟如前所述，被告之行為尚不構成準強盜罪，原
    判決論以準強盜罪，尚有未洽，被告上訴意旨否認有傷害之犯行，固無理由，惟
    原判決既有上開可議，自應由本院將原判決撤銷改判。爰審酌被告有多次竊盜前
    科，且經執行完畢不久，再犯本件竊盜及傷害罪，加以現社會竊盜猖獗，造成民
    眾生活上之恐慌，被告一再違犯，影響社會治安頗鉅，及其犯罪動機、目的、手
    段、所生危害及犯罪後態度等一切情狀，分別量處如主文所示之刑，並定其應執
    行刑。扣案Ｔ字型扳手一支，係被告所有供犯竊盜罪所用之物，業據被告陳明在
    卷，爰依刑法第三十八條第一項第二款之規定，併予宣告沒收。至扣案木棍一支
    並非被告所有，爰不予宣告沒收，併此敘明。
據上論結，應依刑事訴訟法第三百六十九條第一項前段、第三百六十四條、第二百九
十九條第一項前段、第三百條，刑法第三百二十一條第一項第三款、第二百七十七條
第一項、第五十一條第一項第五款、第三十八條第一項第二款、罰金罰鍰提高標準條
第一條前段，判決如主文。
本案經檢察官郭振昌到庭執行職務。
中    華    民    國     九十二     年       五       月      二十九    日
                              臺灣高等法院高雄分院刑事第四庭
   審判長法官  蕭權閔
                                        法官  陳啟造
                                        法官  李嘉興
右正本證明與原本無異。
檢察官如不服本判決應於收受本判決後十日內向本院提出上訴書狀，其未述上訴理
由者，並得於提起上訴後十日內向本院補提理由書狀（均須按他造當事人之人數附繕
本)「切勿逕送上級法院」。
                                      書記官  劉博文
中    華    民    國     九十二     年       六       月       二       日
附錄：本判決論罪科刑法條：
刑法第三百二十一條第一項第三款：
犯竊盜罪而有左列情形之一者，處六月以上五年以下有期徒刑：
三、攜帶兇器而犯之者。
刑法第二百七十七條第一項：
傷害人之身體或健康者，處三年以下有期徒刑，拘役或一千元以下罰金。
                                                                        Ｋ


司法院資訊處製作；財團法人民間司法改革基金會備份。
